臺灣高雄地方法院民事判決　九十三年度訴字第一二二三號
　　原　　　告　乙○○
　　被　　　告　甲○○
當事人間損害賠償事件，經刑事庭移送前來（九十二年度交簡上附民字第三號），本
院於民國九十三年八月二十三日言詞辯論終結，判決如下：
    主      文
被告應給付原告新台幣壹拾貳萬伍仟參佰伍拾壹元，及自民國九十三年八月二十四日
起至清償日止，按年息百分之五計算之利息。
原告其餘之訴駁回。
訴訟費用由被告負擔十分之一，餘由原告負擔。
本判決第一項得假執行。
原告其餘假執行之聲請駁回。
    事實及理由
一、原告原起訴請求被告給付新台幣（下同）六十三萬六千六百零八元，及法定遲延
    利息，嗣於本院審理中擴張請求之金額為一百二十三萬四千零四十八元（原擴張
    請求一百二十四萬四千五百四十八元，其中機車損害原請求二萬二千元，嗣減縮
    為一萬一千五百元），並加計法定遲延利息，合於民事訴訟法第二百五十五條第
    一項第三款規定之擴張應受判決事項之聲明，應予准許。
二、原告起訴主張：被告於民國九十一年十月十八日下午二時五十許，駕駛車號EL－
    三二二八號自小客車，沿高雄縣岡山鎮○○○村○○○○路南向車道之支線道，
    由西向東方向行駛，行經該支線道與岡山北路幹線道之交岔路口，欲右轉彎行駛
    岡山北路時，本應注意汽車行經交岔路口，支線道車應暫停讓幹線道車先行，且
    應注意車前狀況，並隨時採取必要之安全措施，且依當時情況，又無不能注意之
    情形，竟疏未注意暫停禮讓幹道車先行及車前狀況，適伊騎乘伊妹周玫怡所有之
    車號KN－九二０八號重型機車，直行行駛該岡山北路幹線道，行經該交岔路口而
    遭被告撞及，因而人車倒地，受有右手指開放性骨折併伸肌腱斷裂傷害，並受有
    醫療費用一萬五千五百四十八元、看護費用七千元、機車一萬一千五百元等損害
    及精神上痛苦，伊因被告過失傷害，造成上開傷害，經診斷屬永久性傷害，無法
    恢復手指原有功能，屬第十二級殘障，所受痛苦難以言諭，爰以一百二十萬元計
    算非財產上之損害。為此，爰依侵權行為之法律關係，請求被告給付一百二十三
    萬四千零四十八元，及自九十三年八月二十三日準備書狀繕本送達翌日起至清償
    日止，按年息百分之五計算之法定遲延利息，並願供擔保請准宣告假執行。
三、被告則以：原告亦有肇責，對於原告支出之醫療費用、看護費用及機車損害部分
    均不爭執，惟原告請求之精神慰撫金金額實屬過高等語，資為抗辯。並聲明：請
    求駁回原告之訴。
四、原告主張兩造於右揭時地，發生交通事故，伊受有右手指開放性骨折併伸肌腱斷
    裂傷害，並受有醫療費用一萬五千五百四十八元、看護費用七千元、機車一萬一
    千五百元等損害，並已請領強制責任保險金十四萬三千四百八十三元，而被告因
    此涉犯過失傷害罪嫌，經本院刑事庭判處拘役五十日確定等事實，業據提出本院
    九十二年度交簡字第二０六二號及九十二年度交簡上第一八五號刑事判決、診斷
    證明書、收據二十紙、機車修理估價單、汽（機）車過戶登記書為證，為被告所
    不爭執，並經本院依職權調取上開刑事案件偵審全卷核閱無訛，並有上開刑事判
    決書在卷可稽，堪信為真。原告主張被告過失撞擊原告致伊受傷，應負民法侵權
    行為責任，堪可認定。
五、又原告依侵權行為之法律關係，請求被告賠償上開損害，被告則以上揭情詞置辯
    ，是本件厥應審酌之兩造主要爭點為：(一)原告是否亦有肇事責任？(二)原告請求之
    金額是否過高？玆將本院判斷析述如下：
六、原告是否亦有肇事責任？
  (一)按汽車行經無號誌之交岔路口，支線道車應暫停讓幹線道車先行，轉彎車應暫停
    讓直行車先行，右轉彎時，應距交叉路口三十公尺處顯示方向燈或手勢，行至交
    叉路口中心處右轉。道路交通安全規則第一百零二條第一項第二款及第四款定有
    明文（按：上開規定係本件事故當時之規定內容，蓋該規則嗣於九十三年二月二
    十七日業已修正）。經查，本件肇事地點為一交岔路口，原告主張被告對於疏未
    注意暫停讓幹道車之原告車輛先行，且未注意車前狀況等過失行為，致兩造駕駛
    之車輛互撞，為肇事主因，為被告所不爭執，堪信原告此部分為真。
  (二)又汽車行車速度應依標誌之規定，無標誌者，在市區道路時速不得超過五十公里
    ；汽車行經無號誌之交岔路口，均應減速慢行，作隨時停車之準備；駕駛人應注
    意車前狀況，隨時採取必要之安全措施，道路交通安全規則第九十三條第一項第
    一款前段、第一項第三款及第九十四條第三項分別定有明文。而所謂駕駛人應注
    意車前狀況，並隨時採取必要之安全措施，係指駕駛人在道路環境存有變異、道
    路上裝置有提醒用路人注意路況之交通控制措施下，應注意路況變化，避免因煞
    車不及，撞擊煞車距離以外之事物。原告自承伊駕車行經該路段時，時速為五十
    至六十公里，當時天候為晴，有看見對方車輛與伊車距約五~六公尺，此有警訊
    筆錄可稽。是依前揭規定，原告駕車直行，行經交岔路口不僅未減速慢行，且以
    近六十公里之時速行駛，顯已違反上開規定。又超速駕車不僅使車輛控制不易，
    且於高速行駛之下遇有狀況，更有剎停不易而肇致車禍之危險，若原告減速慢行
    ，於被告違規右轉之際，因速差行進距離不同，在該幾秒之時間內，與本件實際
    情況相較，被告車輛應離肇事現場較遠，當有充裕之時間反應，並煞停，則本件
    車禍不致發生，足見，原告行經肇事地點之交岔路口應未注意車前狀況及未減速
    慢行，對本件車禍之發生，亦有過失，且有因果關係。
  (三)此外，台灣高雄地方法院檢察署檢察官將本件事故卷證送請台灣省高屏澎區車輛
    行車事故鑑定委員會鑑定結果，亦同此認定：被告駕駛自小客車右轉未讓直行車
    先行為肇事主因，原告駕駛重型機車行經交岔路口超速行駛，未減速注意車前狀
    況為肇事次因，有上開鑑定書附卷可稽（偵查卷）。
  (四)綜上，被告駕駛自小客車右轉未讓直行車先行為肇事主因，原告駕駛重型機車行
    經交岔路口超速行駛，未減速注意車前狀況為肇事次因，是兩造各應負擔之肇事
    責任為：原告百分之三十及被告百分之七十。原告主張其並無肇事原因，並無可
    採。
七、按汽車、機車或其他非依軌道行駛之動力車輛，在使用中加損害於他人者，駕駛
    人應賠償因此所生之損害。又不法侵害他人之身體或健康者，對於被害人因此喪
    失或減少勞動能力或增加生活上之需要時，應負損害賠償責任。不法侵害他人之
    身體、健康者，被害人雖非財產上之損害，亦得請求賠償相當之金額。民法第一
    百九十一條之二前段、第一百九十三條第一項及第一百九十五條分別定有明文。
    原告依據前揭法律關係，分別請求被告賠償醫療費用、看護費用、機車損害及精
    神慰撫金，茲就其得請求之金額，分述如左：
  (一)機車損害：
　　原告主張受損機車為其妹周玫怡所有，將損害賠償請求權讓與伊向被告請求，共
　　計損失二萬二千元，業據提出債權讓與證明、過戶登記書及估價單等為證，被告
　　主張以其自小客車受損修理之金額一萬零五百元抵銷之後，同意賠償原告一萬一
　　千五百元，原告因此減縮機車損害部分請求一萬一千五百元，應予准許。
  (二)醫療費用部分：
　　原告共支出一萬五千五百四十八元，業據提出醫療費用收據，且為被告所不爭執
　　，且原告所支出之上開金額，均與本次車禍所受之傷害有關，核屬為治療之必要
　　費用，應予准許。
  (三)看護費用部分：
    (1)按看護費用之支出屬於民法第一百九十三條第一項規定之增加生活上需要之損
      害賠償，係以一次賠償全部之金額為原則，又親屬間之看護，縱未實際支出費
      用，因親屬看護所付出之勞力，並非不能評價為金錢，只因二者身分關係密切
      而免除支付義務，此種親屬基於身分關係之恩惠，自不能加惠於加害人，故應
      衡量比照僱用職業護士看護情形，認被害人受有相當親屬看護費之損害，得向
      加害人賠償。最高法院八十六年台上字第二００五號判決及八十九年台上字第
      一七四九號判決意旨可資參照。
    (2)原告主張住院期間七天支出看護費七千元，為被告所不爭執，依上開說明，原
      告自得請求被告賠償相當於看護費用之損害七千元。
  (四)精神慰撫金部分：
    (1)按精神上之損害賠償，應就兩造之身份地位、教育程度、經濟狀況等一切情事
      及原告所受精神痛苦之程度，以為審酌。
    (2)原告請求一百二十萬元之精神慰撫金。惟查，原告為遠東技術學院肄業，目前
      擔任電子公司初級保修工程師，名下無其他財產；被告則為高中畢業，現在為
      僱員，月薪約為三萬元，名下有一棟房屋等情，業據兩造分別陳明在卷，並有
      稅務電子閘門財產所得調件明細表附卷為證。而原告因本件車禍事故受有右食
      指開放性骨折併伸肌腱韌帶斷裂及手掌手腕處撕裂傷，因以上之傷害，於九十
      一年十月十八日至九十一年十月二十四日住院治療七天，後續於九十一年十月
      二十九日至九十三年七月六日期間共回診十五次，九十三年七月六日回診時，
      其右食指無法為完全彎曲，活動角度受限，掌指關節七十五度，近位指關節十
      五度，遠位指關節三十度，評估約百分之六十至七十之食指機能受損等情，有
      財團法人長庚紀念醫院高雄分院九十三年八月四日九三長庚院高字第三七一九
      ０九號文及病歷資料附卷足憑。足見，原告因此車禍受傷，其精神及肉體上均
      受有痛苦，自無疑義。爰審酌前開情事及原告為本件車禍事故發生之肇事次因
      ，應負擔百分之三十之肇責，被告應負百分之七十肇責等一切情況，認原告得
      請求之精神慰撫金以三十五萬元為相當，逾此數額之請求，為無理由，應予駁
      回。
  (五)依上所述，原告因本件車禍受傷所受損之各項金額如下：１、機車部分：一萬一
    千五百元；２、醫療費：一萬五千五百四十八元；３、看護費：七千元；４、精
    神慰撫金：三十五萬元。共計為三十八萬四千零四十八元。依前揭說明，被告應
    負肇責為百分之七十，故原告得請求被告賠償之金額即為：二十六萬八千八百三
    十四元（384048×0.7=268833.6，元以下四捨五入）。
八、末按強制汽車責任保險法第三十條規定，保險人依本法規定給付之保險金，視為
    加害人或被保險人損害賠償金額之一部分，加害人或被保險人受賠償請求時，得
    扣除之。從而，保險人所給付受益人之保險金，可視為被保險人或加害人所負損
    害賠償金額之一部分，受害人倘已自保險金獲得滿足，即不得又對被保險人或加
    害人再事請求。經查，本件原告於事故發生後，已經向富邦產物保險股份有限公
    司請領強制汽車責任險理賠金共十四萬三千四百八十三元，為兩造所不爭執，且
    有原告提出之強制保險損失明細及存摺影本為證，是此部分金額自應從上開原告
    得請求之金額中扣除之。扣除後，原告尚得請求十二萬五千三百五十一元（
    000000-000000=125351）。
九、綜上所述，原告因本件車禍受傷得向被告請求之金額為十二萬五千三百五十一元
    。從而，原告依據侵權行為之法律關係，請求被告給付上開金額，及自九十三年
    八月二十三日準備書狀繕本送達翌日即九十三年八月二十四日起至清償日止，按
    年息百分之五計算之利息，為有理由，應予准許，逾此部分之請求，應予駁回。
十、原告陳明願供擔保，聲請宣告假執行，經核原告勝訴部分，合於民事訴訟法第三
    百八十九條第一項第五款之所命給付之金額未逾五十萬元判決之規定，爰併依職
    權宣告准予假執行；至原告敗訴部分，其假執行之聲請，因訴之駁回而失所依附
    ，應併予駁回。
十一、因本件事證已臻明確，兩造其餘主張及陳述，經審酌後，認不影響判決結果，
      爰不另一一予以論駁，附此敘明。
十二、據上論結：本件原告之訴為一部有理由，一部無理由，依民事訴訟法第七十九
      條、第三百八十九條第一項第五款，判決如主文。
中　　　華　　　民　　　國　　九十三　　年　　　九　　　月　　　六　　　日
                                臺灣高雄地方法院民事第一庭
~B法　　　官　蘇姿月
正本係照原本作成。
如不服本判決，應於送達後廿日內，向本院提出上訴狀並表明上訴理由，如於本判決
宣示後送達前提起上訴者，應於判決送達後十日內補提上訴理由書（須附繕本）。
中　　　華　　　民　　　國　　九十三　　年　　　九　　　月　　　六　　　日
~B法院書記官　歐文政
